高雄高等行政法院簡易判決　　　　　　　　　　　　　　　九十三年度簡字第五一號
　　原　　　告　甲○○
　　被　　　告　嘉義縣政府
　　代　表　人　乙○○　○○
　　訴訟代理人　己○○
右當事人間因就業服務法事件，原告不服行政院勞工委員會中華民國九十二年十二月
十日勞訴字第○九二○○五五五三五號訴願決定，提起行政訴訟。本院判決如左：
　　主  文
原告之訴駁回。
訴訟費用由原告負擔。
    事實及理由
一、緣原告非法容留逾期停留之越南籍外國人ＬＥ　ＶＡＮ　ＤＵＣ（護照號碼：Ａ
    Ｖ0000000號，下稱Ｌ君），在嘉義縣梅山鄉大南村九鄰大片田一號之住
    處從事打掃等工作，案經嘉義市警察局第一分局於民國（下同）九十二年六月二
    十日循線查獲，移由被告查證屬實，認原告違反就業服務法第四十四條規定，乃
    依同法第六十三條第一項規定，以九十二年九月五日府社勞字第０九二０一一０
    五六二號違反就業服務法案件處分書裁處原告新台幣（下同）十五萬元罰鍰。原
    告不服，提起訴願，遭決定駁回，遂提起本件行政訴訟。
二、原告起訴主張：（一）查原處分以原告於警訊筆錄曾坦承有非法容留外國人Ｌ君
    於住家內，並使其從事打掃等勞務提供，認定原告違法；惟查，原告於警訊時未
    曾有如此陳述，原告為此遂向行政院勞工委員會請求向嘉義市警察局外事課調取
    原告警訊之全程連續錄音帶以究明之。而行政院勞工委員會雖向嘉義市警察局外
    事課調取前述錄音帶，惟該錄音帶非全程連續錄音，依刑事訴訟法第一百條之一
    規定，該警訊筆錄之記載應無證據能力；並行政院勞工委員會於訴願階段始終未
    勘驗該錄音帶，即認定錄音帶內容與原告偵訊筆錄相符，顯於法有違。（二）原
    告並不認識外國人Ｌ君，因外國人Ｌ君之大姐丁○○為原告媒妁嫁到台灣，並為
    原告之鄰居，於九十二年六月二十六日丁○○與外國人Ｌ君到原告住處，拜託原
    告協助其弟Ｌ君返回越南，由於丁○○為原告所媒妁並為原告鄰居，而外國人Ｌ
    君又係逾期居留，於國內確無其他親人可代為幫忙，原告基於助人之動機遂應允
    幫忙。（三）當日原告向開陽旅行社代Ｌ君訂購返回越南機票一張，經旅行社小
    姐說當日無訂購到機票，需星期一才有機票，故Ｌ君當時並無居住處所，原告認
    只有三天，乃留Ｌ君於原告家中暫住，而其大姐丁○○就住在原告家附近，當時
    Ｌ君常去其大姐家中，僅晚上始回到原告處睡覺，原告絕無指派Ｌ君工作情事。
    （四）於九十二年六月二十九日開陽旅行社小姐來電說機票已買到，由於Ｌ君為
    逾期居留的外國人，須至嘉義市警察局外事課辦理相關手續，由於原告另有事情
    須先行離去，遂請陪同前往之開陽旅行社小姐留於警局幫忙處理，原告即先行離
    開，詎料，外事課人員即要開陽旅行社小姐通知原告到外事課製作筆錄；原告本
    身已有合法聘請外勞，又何須再指使Ｌ君工作？若有違法，原告又豈敢主動帶Ｌ
    君到外事課，自找麻煩？以上可證，外國人Ｌ君於原告家中之三日期間內，原告
    確實未指派其工作，即無處分書所載以換取三餐及住宿之對等薪資等情。故原處
    分認事用法顯有違誤，應予撤銷，而聲明求為判決訴願決定及原處分均撤銷。被
    告則以（一）查原告於警訊筆錄中坦承非法容留逾期停留越南籍外國人Ｌ君，於
    其位在嘉義縣梅山鄉大南村九鄰大片田一號之住處內從事打掃等工作，案經嘉義
    市警察局第一分局於九十二年六月二十日循線查獲在案。另查依偵訊筆錄所載，
    Ｌ君已自承略以：「我逾期居留台灣都居住在我表姊家，而經由我表姊之介紹認
    識甲○○，然後居住他家並為他工作；我工作地址是在老闆家嘉義縣梅山鄉大南
    村九鄰大片田一號，我是幫老闆打掃房子，而他供我居住及三餐以支付我薪資，
    我老闆是甲○○；我於九十二年六月二十六日起為甲○○工作。」故原告有非法
    容留逾期停留且又未申領合法工作許可證之外國人Ｌ君於其住處居住，且執行家
    務整理等工作之行為，洵堪認定，自已違反就業服務法第四十四條之規定。（二
    ）原告於起訴狀雖陳訴：警訊筆錄錄音帶非全程連續錄音，及筆錄內容翻譯人員
    等相關問題，惟此爭執業經行政院勞工委員會訴願審議委員會審議決定訴願駁回
    在案。原告所訴非有理由，而聲明求為判決駁回原告之訴。
三、按「雇主聘僱外國人不得有下列情事：一、聘僱未經許可、許可失效或他人所申
    請聘僱之外國人。．．．．．．。」「任何人不得非法容留外國人從事工作。」
    「違反第四十四條或第五十七條第一款、第二款規定者，處新臺幣十五萬元以上
    七十五萬元以下罰鍰。五年內再違反者，處三年以下有期徒刑、拘役或科或併科
    新臺幣一百二十萬元以下罰金。法人之代表人、法人或自然人之代理人、受僱人
    或其他從業人員，因執行業務違反第四十四條或第五十七條第一款、第二款規定
    者，除依前項規定處罰其行為人外，對該法人或自然人亦科處前項之罰鍰或罰金
    。」分別為就業服務法第五十七條第一款、第四十四條及第六十三條所明定。次
    按「查『就業服務法』（以下簡稱本法）第四十四條規定：『任何人不得非法容
    留外國人從事工作。』係指『自然人或法人』與外國人間雖無聘僱關係，但有未
    依本法及相關法令規定申請許可，即容許外國人停留於某處所為其從事勞務提供
    或工作事實之行為而言。若二者間具聘僱關係，則為本法第五十七條第一款之『
    聘僱未經許可、許可失效或他人所申請聘僱之外國人。』所規範。又上開有無聘
    僱關係，應依客觀具體事實認定，如該外國人有勞務提供，而該自然人或法人對
    之有指揮監督關係，或有勞務報酬之約定者，則難辭無聘僱關係存在。」則經行
    政院勞工委員會九十一年九月十一日勞職外字第○九一○二○五六五五號函釋在
    案。查「為保障國民工作權，聘僱外國人工作，不得妨礙本國人之就業機會、勞
    動條件、國民經濟發展及社會安定。」為就業服務法第四十二條所明定；而對於
    申請聘僱外國人工作，我國係採申請許可制，主管機關係將申請者之資格條件與
    外國人之工作類別、項目、人數、期間及工作地點均列為須經許可內容，並課雇
    主監督與管理外國人之義務與責任；故就業服務法乃就容許外國人停留從事工作
    一事，分別於就業服務法第五十七條第一款及第四十四條訂有規範之條文，而上
    述行政院勞工委員會之函釋，乃行政院勞工委員會本於行政主管機關之地位，就
    「就業服務法」第五十七條第一款及第四十四條適用上之區別，所為闡明法規原
    意之釋示，核與就業服務法立法意旨相符，應自法規生效日有其適用（司法院釋
    字第二八七號解釋參照），爰予援用
四、本件被告係以原告未經申請許可，非法容留逾期停留之越南籍外國人Ｌ君，於原
    告在嘉義縣梅山鄉大南村九鄰大片田一號住處從事打掃工作，案經嘉義市警察局
    第一分局循線查獲，乃認原告違反就業服務法第四十四條規定，依同法六十三條
    第一項規定裁處原告十五萬元罰鍰等情，已經兩造分別陳述在卷，並有被告九十
    二年九月五日日府社勞字第０九二０一一０五六二號違反就業服務法罰鍰案件處
    分書附原處分卷可稽，自堪認定。
五、原告提起本件訴訟，無非以其因認識外國人Ｌ君之大姐丁○○，而丁○○於九十
    二年六月二十六日向原告拜託協助其弟Ｌ君返回越南，原告因而向開陽旅行社代
    訂返回越南之機票，因須至星期一才有機票，原告遂留外國人Ｌ君於家中暫住三
    日，但Ｌ君常去其大姐家中，僅晚上始回到原告處睡覺，原告並無指派其工作情
    事，況原告本身已聘有合法外勞，亦無再違法指使Ｌ君工作之必要。至原處分據
    以認定原告違法之偵訊筆錄，核與原告陳述不合，並該錄音帶並非連續錄音，故
    偵訊筆錄自不得採為證據等語，資為爭執。爰分述如下：
（一）查本件是嘉義市警察局第一分局人員因越南籍Ｌ君至警局外事課辦理出境，循
      線查獲；而該越南籍Ｌ君於警詢時係表示：（問：「你逾期停留台灣都居住何
      處且去何處非法工作？」）答：「我逾期居留台灣都居住在我表姐家（嘉縣梅
      山鄉大南村四鄰水尾八號），而我經由表姐之介紹認識甲○○，然後居住他家
      並為他工作。」（問：「你非法工作地址，從事何工作，工作性質與工作時間
      ，誰付你薪資，誰是老闆？」）答：「我工作地址是在老闆家嘉義縣梅山鄉大
      南村九鄰大田一號，我是幫老闆打掃房子，而他供我居住及三餐以支付我薪資
      ，工作時間不定，我老闆是甲○○。」（問：「你於何時起為甲○○工作至何
      時止？」）答：「我於九十二年六月二十六日起為甲○○工作至今止。」另原
      告於警詢時則表示：（問：「該外僑於何時起至你家工作，工作地址，從事何
      工作，工作時間及工作性質，薪資多少？」）答：「該外僑係於九十二年六月
      二十六日起至我家工作，我家是在嘉義縣梅山鄉大南村大片田一號，他是在我
      家幫我掃地，因我是辦理越南新娘婚姻仲介而認識他，我看他可憐，暫時收容
      他住在我家，而他幫我工作打掃房間，而我供他吃住，工作時間不定，未付他
      薪資，但我鼓勵他快回去越南。」（問：「該外僑係於二００一年十二月十二
      日持十四天觀光簽證入境台灣，至今逾期已五百七十五天之久，為何只有在你
      家從事打掃工作且無薪資，是否他是為你從事其他工作，你如何解釋？」）答
      ：「他之前如何我不知道，他是於九十二年六月二十六日經友人介紹我認識，
      然後我帶他到我家以供膳食、住宿換取其工作薪資，我真不知道他以前有無非
      法工作。」等語，有該等偵訊筆錄附原處分卷可按；而外國人Ｌ君之偵訊筆錄
      是透過戊○○之翻譯為之，該翻譯戊○○則是原告之朋友鍾溪清的太太，是原
      告通知其等前來，戊○○並自稱為Ｌ君之表姊一節，則據證人即承辦本件偵訊
      筆錄之警員丙○○於本院審理中證述甚明，且該Ｌ君之偵訊筆錄復經Ｌ君及翻
      譯戊○○於其上簽名；外國人Ｌ君之陳述既是經由原告通知到場之人進行翻譯
      ，並此翻譯又與外國人Ｌ君有親戚關係，則其當會依據Ｌ君之陳述據實翻譯。
      另原告雖質疑其偵訊筆錄之錄音不連續，而爭執該筆錄不足採云云；惟經本院
      當庭勘驗關於原告部分之偵訊過程錄音帶，該偵訊是採一問一答方式進行，並
      由訊問人當場以打字方式紀錄問答內容，問答內容核與筆錄記載相同，並無前
      後不連續或不連貫情形等情，則經本院當庭勘驗甚明，並製有勘驗筆錄附卷可
      按；況本事件，原告曾於九十二年七月一日自行書寫有陳述意見一紙，表示越
      南籍外國人Ｌ君是原告介紹之外籍新娘「黎氏桃」之弟弟，故乃出錢協助其返
      家，有該陳述意見一紙在原處分卷可按；惟提起本件訴訟時，卻表示越南籍外
      國人Ｌ君是原告介紹的外籍新娘「丁○○」之弟弟，則有行政起訴狀可稽；又
      於警詢時，原告請其朋友鍾溪清帶同到場擔任翻譯之戊○○，係自稱為越南籍
      外國人Ｌ君之表姊，且於警局時亦是以Ｌ君表姊之身分出具具結書具領越南籍
      外國人Ｌ君，亦有該具結書影本在原處分卷可按；並越南籍外國人Ｌ君於警詢
      時是表示，其逾期停留台灣都居住在伊表姊家（嘉義縣梅山鄉大南村四鄰水尾
      八號），是經由表姊之介紹認識甲○○，然後居住甲○○家為他工作，而嘉義
      縣梅山鄉大南村四鄰水尾八號即是戊○○之地址等情，則有偵訊筆錄及戊○○
      之居留證影本在原處分卷可按；是自上開所述，可知，原告對Ｌ君應有相當之
      認識，否則其如何於Ｌ君被帶至警局作筆錄時，即知通知Ｌ君之表姊戊○○至
      警局，並此表姊亦非原告所稱之丁○○或黎氏桃；故而越南籍外國人Ｌ君自無
      故為不利於原告之陳述之理，是訴外人越南籍外國人Ｌ君在偵訊筆錄上之陳述
      應堪採取。至原告家中是否已聘僱合法外勞，及其確有委託旅行社購買機票，
      核均與原告是否未容留外國人工作間，並無必然之關係，故原告以此爭執，其
      未容留越南籍外國人Ｌ君工作云云，自難採取。尤其，依原告陳述，越南籍外
      國人Ｌ君有一位大姊居住於原告住家附近；而該越南籍外國人Ｌ君則陳稱：在
      台逾期停留間其均居住於表姊家即戊○○家（嘉義縣梅山鄉大南村四鄰水尾八
      號），亦即Ｌ君在原告住處附近並非無處可再停留，以等待出境之時間；是於
      原告九十二年六月二十六日未為Ｌ君購得返回越南之機票後，原告若如其主張
      僅是為Ｌ君處理返回越南之事，其實無需將Ｌ君留住家中之必要！足見原告關
      於其僅是為等待機票而將Ｌ君留住家中云云，並無可採。依本院上開調查證據
      結果，原告有容留逾期停留之越南籍外國人Ｌ君非法工作之事實，應堪認定。
（二）又按「人民違反法律上之義務而應受行政罰之行為，法律無特別規定時，雖不
      以出於故意為必要，仍須以過失為其責任條件。但應受行政罰之行為，僅須違
      反禁止規定或作為義務，而不以發生損害或危險為其要件者，推定為有過失，
      於行為人不能舉證證明自己無過失時，即應受處罰。」業經司法院釋字第二七
      五號解釋在案。而就業服務法第四十四條關於「任何人不得非法容留外國人從
      事工作」之規定，係屬法律之禁止規定；本件原告明知Ｌ君為越南籍之外國人
      ，且原告並無該外國人之聘僱許可，竟容留該外國人在其家中工作，故其縱無
      違反就業服務法第四十四條規定之故意，亦有應注意、能注意而不注意之過失
      ；並原告違反此禁止規定，又未能證明其無過失，則依上述司法院釋字第二七
      五號解釋，亦應推定其有過失。原告既有未經許可容留外勞工作情事，並原告
      就此違章行為亦有過失，是原告有違反就業服務法第四十四條規定之行為，即
      堪認定。
六、綜上所述，原告之主張並無可採；故被告以原告未經申請許可，而非法容留越南
    籍外國人Ｌ君為原告工作，違反就業服務法第四十四條規定，而依同法第六十三
    條第一項規定，裁處最低額之十五萬元罰鍰，並無違誤，訴願決定予以維持，亦
    無不合。原告提起本件訴訟，求為撤銷，為無理由，應予駁回。又本件屬簡易事
    件，故不經言詞辯論為之。
七、據上論結，本件原告之訴為無理由，依行政訴訟法第二百三十三條第一項、第一
    百九十五條第一項後段、第九十八條第三項前段，判決如主文。
中　　　華　　　民　　　國　　九十三　　年　　　六　　　月　　 十一 　　日
                              高雄高等行政法院第一庭
                                          法      官　楊惠欽
右為正本係照原本作成。
如不服本判決，應於送達後二十日內，向本院提出上訴狀並表明上訴理由，如於本判
決宣示後送達前提起上訴者，應於判決送達後二十日內補提上訴理由書（須按他造當
事人人數附繕本）。
提起上訴應預繳送達用雙掛號郵票七份（每份三十四元）。
中　　　華　　　民　　　國　　九十三　　年　　　六　　　月　　 十一 　　日
                                          法院書記官  李怡緻
附註：
行政訴訟法第二百三十五條（第一項、第二項）：
對於適用簡易程序之裁判提起上訴或抗告，須經最高行政法院之許可。
前項許可，以訴訟事件所涉及之法律見解具有原則性者為限。
